【裁判字號】    97,訴,528
【裁判日期】    980122
【裁判案由】    損害賠償
【裁判全文】
臺灣新竹地方法院民事判決               97年度訴字第528號
原      告  乙○○
被      告  甲○○○○○○○○.
                        巷1弄.
訴訟代理人  徐原本律師
上列當事人間請求損害賠償事件，本院於民國98年1 月8 日辯論
終結，判決如下：
    主  文
原告之訴駁回。
訴訟費用由原告負擔。
    事實及理由
甲、程序事項：
    本件被告經合法通知，未於最後言詞辯論期日到場，核無民
    事訴訟法第386 條各款所列情形，爰依原告之聲請，准由其
    一造辯論而為判決。
乙、實體方面：
一、原告主張：兩造於民國97年3 月19日簽訂加盟與服務標章授
    權合約，由原告加盟被告之連鎖體系，雙方並約定原告之營
    業範圍為新竹市東區，依系爭加盟與服務標章授權合約第4
    條營業範圍約定若被告要新增其他加盟店，須經兩造同意後
    ，才可設立，詎被告未經原告之同意，竟於97年7 月19日與
    訴外人丙○○及陳彥谷簽訂加盟與服務標章授權合約，新設
    營業地點在新竹市○○路51號2 樓，因該新設營業據點，經
    原告求證發現亦屬新竹市東區，則被告已違反系爭加盟與服
    務標章授權合約第4 條之約定，故應賠償原告已支付之加盟
    費120,000 元、代購設備費140,000 元、第一年之研發基金
    20,000元，另外還有原告承租店面支付二個月之押租金26,0
    00元、每月之租金、店面裝潢及購置生財器具等費用，合計
    共600,000 元，爰依法提起本訴，請求被告賠償600,000 元
    ，並聲明：被告應給付原告600,000 元。
二、被告則以：原告於97年3 月19日與被告簽約加入被告經營之
    活力美鞋吧加盟店，店址在新竹市○○路122 號，店名為「
    新竹市○○路加盟店」，系爭加盟與服務標章授權合約第4
    條固規定：「在乙方（即原告）經營期間及營業範圍內，如
    要新增其他加盟店，則須經甲乙雙方同意後才設立。」，惟
    訴外人丙○○、陳彥谷於97年5 月24日與被告簽約加入被告
    經營之活力美鞋吧加盟店前，已事先徵得原告之同意，又原
    告曾於97年5 月22日以電話及電子郵件聯繫被告，希望被告
    能協調訴外人丙○○及陳彥谷與原告合夥共同經營學府加盟
    店，但因訴外人丙○○及陳彥谷二人並無意願與原告合夥經
    營學府加盟店，被告乃於翌日（即97年5 月23日）將上情回
    覆原告，嗣原告再於97年5 月26日以電子郵件向被告表示若
    黃、陳二人不願合夥要自己開業，原告願頂讓學府加盟店，
    否則即要反對新加盟店在此區開業，惟原告之前確實已經同
    意訴外人丙○○及陳彥谷與被告簽約加入活力美鞋吧加盟店
    ，此亦據證人丁○○、丙○○證述明確，足見被告並無違約
    事由。況依系爭加盟與服務標章授權合約第8 條其他事項(一)
    約定：「乙方（原告）於簽訂本合約後，應依中華民國之法
    令規定申請營業執照等相關事宜，並同意依中華民國之法令
    規定申請營業執照等相關事宜，並同意依中華民國之法令經
    營加盟店業務。」，詎原告自簽訂系爭加盟與服務標章授權
    合約後，一直未向主管機關申請營業執照，顯見原告並無意
    繼續經營系爭加盟業務，實因不甘心投資之損失，故藉故轉
    向被告求償，惟被告並無任何違約情事，則原告提起本件訴
    訟，請求被告賠償，實無理由等語，資為抗辯，並聲明：原
    告之訴駁回。
三、本院之判斷：
(一)查原告主張兩造於97年3 月19日簽訂系爭加盟與服務標章授
    權合約，由被告授權原告經營「活力美鞋吧加盟店」，店名
    為「新竹市○○路加盟店」，店址為新竹市○○路122 號，
    雙方並約定原告之營業範圍為「新竹市東區」，嗣被告與訴
    外人丙○○及陳彥谷於97年5 月24日另簽訂加盟與服務標章
    授權合約，其等約定訴外人丙○○及陳彥谷所經營之店名為
    「新竹市東門店」，店址為新竹市○○路，營業範圍為「火
    車站前、東門、城煌廟」，而上開店址亦屬新竹市東區之事
    實，有系爭二件加盟與服務標章授權合約書附卷可稽，且為
    被告所不爭執，自堪信原告之前開主張為實在。
(二)至原告主張被告未經其同意，擅自授權訴外人丙○○及陳彥
    谷在新竹市東區經營活力美鞋吧加盟店，顯已違反系爭加盟
    與服務標章授權合約第4 條之約定，自應賠償原告600,000
    元云云，惟此已為被告所否認，並以前揭情詞置辯，是本件
    所應審究之爭點厥為：被告授權訴外人丙○○及陳彥谷新設
    復興路東門店之活力美鞋吧加盟店，是否有事先徵得原告之
    同意？茲敘述如下：
  1.查據證人丁○○於本院證述；「（問：是否知悉兩造間有討
    論或協調要增加復興店加盟店事宜？）我是在97年4 月初，
    被告有跟我提到新竹有二位年青人想要加入加盟，他說原告
    有跟他提到兩間加盟店距離是否太近，被告請我幫他詢問原
    告，因為原告那時候剛加盟，他幾乎天天到總店學習，我每
    天都可以碰到他。因為被告很忙，他到店裡機會比較少，所
    以委託我如果遇到原告時幫他詢問有二位年青人要在光復路
    開一家加盟，原告意思如何。後來我碰到原告我問他這件事
    ，原告說若不讓他加盟在光復路開，他們到別家加盟，結果
    也是一樣。我們談論過程很平和，原告態度也很好，我當場
    還誇原告說你很不錯、蠻明理。後來我遇到被告我轉告被告
    原告沒有反對，態度也不錯。」等語；證人丙○○於本院證
    稱：「（問：何時加盟活力美鞋吧？）我是跟陳彥谷一起合
    夥加盟活力美鞋吧，是在97年5 月24日簽約加盟，我在4 月
    初，我自己找被告談加盟之事，被告告訴我說學府路已經有
    一家加盟，我在4 月中旬，我主動跑到學府路去找原告，問
    原告若我想加盟選在光復路開店，原告是否會介意，原告說
    如果他不同意我加盟在光復路開店，我仍然可以選擇加盟其
    他業者在光復路開店，並沒有表達反對的意思，講話時候雙
    方很平和就像在閒聊，我有詢問原告經營的好不好，原告告
    訴我說沒有很好做，原告後來有透過被告詢問我，是否要一
    起共同經營學府店，我跟被告說我已經找到陳彥谷做為合夥
    人了，我沒有意願跟原告一起經營學府店，我跟原告談過後
    我有告訴被告，被告是建議我是否找距離遠一點的店，所以
    我後來才再找過，選定復興路開店。我與原告在8 、9 月間
    又有碰到一次面，是原告跑到我復興店問我做的好不好，態
    度不錯只是單純閒聊，談話過程中我有詢問我開業期間對他
    的學府店生意是否有影響，我是在7 月19日開店，原告說並
    沒有影響，後來原告就離開了。」各等語明確（見本院97年
    10月23日言詞辯論筆錄），而原告對於二位證人前開所證內
    容均無意見，並陳述二位證人所證內容均屬實在等語（見同
    上言詞辯論筆錄），足見被告於97年5 月24日簽約授權訴外
    人丙○○及陳彥谷新設復興路東門店之活力美鞋吧加盟店前
    ，業已委託證人丁○○詢問原告是否同意，而訴外人丙○○
    亦親自拜訪並詢問原告，是否同意其等加盟，原告均未曾為
    任何反對之意思表示，甚向證人陳述若不同意訴外人丙○○
    及陳彥谷加盟，其等仍可選擇加盟其他同業，如此一來對伊
    影響更大等語，嗣原告並於本院自承：訴外人丙○○、陳彥
    谷若加盟其他同業，對伊影響更大，競爭更激烈，所以伊當
    初才會同意他們加盟等語（見本院97年11月20日言詞辯論筆
    錄），足見原告確已同意訴外人丙○○及陳彥谷等人加盟，
    執此，實難認被告有何違約情事。至原告所提兩造往來的三
    封電子郵件，核其日期分別為97年5 月28日及97年5 月29日
    ，均是在被告已與訴外人丙○○及陳彥谷簽訂系爭加盟與服
    務標章授權加盟合約（即97年5 月24日）之後，此僅足證明
    原告事後反悔同意訴外人丙○○及陳彥谷加盟乙事，並無足
    證明原告事先確有堅決反對訴外人丙○○及陳彥谷簽訂加盟
    之情，是原告所提之三封電子郵件尚無從資為其有利之認定
    。
  2.再者，原告固主張其共受有600,000 元之損害云云，惟查，
    原告所主張於簽訂系爭加盟與服務標章授權合約後所給付被
    告之加盟費120,000 元，係作為店面規劃、開業技能傳授等
    費用，又所給付之代購設備費140,000 元，係包括購置設備
    含洗鞋／烘乾機一台、常溫乾燥櫃一台、電動刷洗槽一台、
    皮鞋拋光機二台之費用，至每年需繳交之20,000元，則係作
    為集團研發基金費用，此觀系爭加盟與服務標章授權合約第
    2 條第1 項費用之約定自明，並為兩造所不爭執，而原告對
    於兩造簽訂系爭加盟與服務標章授權合約後，被告確有依約
    為其規劃店面、傳授開業技能、代購各項設備及研發新技術
    、構想等情均不爭執，且就被告及證人丙○○所陳前開各項
    費用均係於締約時，雙方即有約明係屬加盟店簽約加盟後所
    必須支付之費用，不能退費等語，亦未爭執（見本院97年10
    月23日言詞辯論筆錄），至原告所主張另支付之承租、裝潢
    店面等費用，則亦據兩造於系爭加盟與服務標章授權合約第
    2 條第2 項明確約定，加盟店之其餘設備及店面裝潢、店面
    招牌等費用均須由加盟店所自行採購及付費，此觀系爭加盟
    與服務標章授權合約書之約定亦明，而原告並自承其目前仍
    繼續經營活力美鞋吧學府路加盟店中等語（見本院97年1 月
    20日、98年1 月8 日言詞辯論筆錄），則原告所主張之前開
    各該費用既均屬加盟店所應自行負擔或支付之費用，況原告
    迄仍繼續經營系爭學府路加盟店中，實難認原告究受有何損
    害，則原告前開主張均非足採。
四、綜上所述，被告授權訴外人丙○○及陳彥谷新設復興路東門
    店之活力美鞋吧加盟店前，既已事先徵得原告之同意等情，
    已如前述，足見被告並無任何違約事由，況且，原告始終無
    法舉證證明其受有何損害，從而，原告主張被告違反系爭加
    盟服務標章授權合約第4 條之約定，訴請被告賠償600,000
    元，為無理由，應予駁回。
五、本件事證已臻明確，兩造其餘主張、陳述及所提之證據，經
    審酌後，或與判決結果無涉，或與本件爭點無關，爰均不一
    一論述，附此敘明。
六、結論：本件原告之訴為無理由，依民事訴訟法第78條，判決
    如主文。
中    華    民    國    98    年    1     月    22    日
                  民事第一庭    法  官  高敏俐
以上正本係照原本作成。
如對本判決上訴，須於判決送達後20日內向本院提出上訴狀。
中    華    民    國    98    年    1     月    22    日
                                書記官  黎秀娟


司法院資訊處製作；財團法人民間司法改革基金會備份。
